臺灣花蓮地方法院交通事件裁定　　　　 96年度交聲字第191號
原處分機關　交通部公路總局臺北區監理所花蓮監理站
異　議　人
即受處分人　億友交通有限公司
法定代理人　乙○○
代　理　人　甲○○
上列受處分人因違反道路交通管理處罰條例案件，對於交通部公
路總局臺北區監理所花蓮監理站96年10月9日所為之裁決處分（
處分案號：花監違字第裁44─U00000000 號）聲明異議，本院裁
定如下：
    主  文
異議駁回。
    理  由
一、原處分意旨略以：異議人即受處分人（以下稱異議人）億友
    交通有限公司所有車牌號碼905-GX營業貨運曳引車，於民國
    96年7月12日上午10時5 分許，拖掛車牌號碼6M-13號營業半
    拖車（砂石專用車）成半聯結車，裝載蛇紋石由司機甲○○
    駕駛，於行經花蓮港24號管制口時，為執勤之內政部警政署
    花蓮港務警察局（以下簡稱港警局）警員加以攔檢，經過磅
    後，認有超重3.6 公噸之違規行為，由該執勤警員開單舉發
    。原處分機關交通部公路總局臺北區監理所花蓮監理站以前
    述違規事實明確，乃依道路交通管理處罰條例第29條之2第3
    項規定，裁處異議人罰鍰新臺幣14,000元，並記汽車違規紀
    錄1次。
二、聲明異議意旨則略以：異議人所有之上開營業貨運曳引車，
    由司機甲○○駕駛，經前揭管制口為警攔檢，經過磅後為38
    .6 公噸僅略超重100公斤，嗣駕駛調轉車頭再次過磅則僅38
    .42 公噸未超重，足見地磅顯然有誤，且既嗣後已未超重，
    警員仍製單舉發，乃不服原處分機關之裁處，提起本件異議
    云云。
三、按汽車裝載貨物超過核定之總重量、總聯結重量者，處汽車
    所有人罰鍰，並記汽車違規紀錄1 次，其應歸責於汽車駕駛
    人時，除依第3項處汽車駕駛人罰鍰及依第63條第1項第2 款
    記點外，汽車所有人仍應記該汽車違規紀錄1次；有第1項之
    情形，應責令改正或當場禁止通行，並處新臺幣1 萬元罰鍰
    ，超載10公噸以下者，以總超載部分，每1公噸加罰新臺幣1
    ,000 元；超載逾10公噸至20 公噸以下者，以總超載部分，
    每1公噸加罰新臺幣2,000元；超載逾20公噸至30公噸以下者
    ，以總超載部分，每1公噸加罰新臺幣3,000元；超載逾30公
    噸者，以總超載部分，每1 公噸加罰新臺幣5,000元。未滿1
    公噸以1公噸計算，道路交通管理處罰條例第29條之2第1 項
    、第3 項分別定有明文。而總聯結重，係指曳引車及拖車之
    車重與載重之全部重量，道路交通安全規則第2條第1項第19
    款亦定有明文。經查：
    (一)本件異議人所有車牌號碼905-GX營業貨運曳引車，於96年
      7月12日上午10時5 分許，拖掛車牌號碼6M-13號營業半拖
      車（砂石專用車）成半聯結車（總聯結重核定為35公噸）
      ，裝載蛇紋石由司機甲○○駕駛，於行經花蓮港24號管制
      口時，為執勤之內政部警政署花蓮港務警察局（以下簡稱
      港警局）警員加以攔檢，經過磅後重量為38.6公噸，認有
      超重3.6 公噸之違規行為，有行車執照、設於花蓮港內天
      下砂石企業有限公司花蓮港務局地磅單各1 份在卷可稽。
      而當時於花蓮港24號管制口執勤之警員丙○○於本院調查
      到庭結證稱：伊當日在管制站執24號管制口就是港區○道
      路的交界處執勤，執勤時間是上午8時至12時，約9時10幾
      分許異議人之駕駛甲○○駕駛前開車輛進入花蓮港。因其
      所提示之磅單，設置地磅之砂石場曾有造假情形，經伊研
      判該車可能超載後，遂要求駕駛一起至港內地磅過磅，經
      過磅員過磅結果為38.6公噸。伊即告知已超載，並依法開
      單舉發，而駕駛就質疑地磅不準，伊則告知說地磅非警方
      所設，而係港務局委外經營者，且每年均經檢驗。嗣駕駛
      則調頭從另一方向過磅，並在上磅前就將供煞車散熱用之
      水箱內的水全部漏掉，漏了約5到10 分鐘，才又上地磅。
      」等語，就當日取締之情形已證述甚詳。而前開在港區之
      地磅，於95年10月23日曾經經濟部標準檢驗局檢定合格，
      有效期間至96年10月31日一情，亦有該局度量衡器檢定合
      格證書在卷可稽，已徵異議人確有上開違規之事實。
    (二)異議人雖一再辯稱並未超載云云。惟查，當日駕駛車輛之
      甲○○於本院調查時自承其所駕駛之前揭車輛有水箱供煞
      車鼓冷卻用，水箱全滿時有300 公斤之水，車內有開關可
      放水，全部放水如果開到最大約須1 個小時，伊從行車間
      即開始放水冷卻至上地磅過磅時已約20 分鐘，當日在第1
      次過磅時，僅有伊1 部車在過磅，伊在調頭後即再次上磅
      等語，且並不否認在第1 次過磅後，車子前開水箱接頭處
      有漏水之情形。而觀之卷附地磅單2 紙過磅之時間相距22
      分鐘餘，苟如甲○○所言係調頭後旋即上磅，何以須近20
      餘分鐘始能再次過磅，是證人上開就駕駛有放水意圖減重
      之證述顯屬可信。
    (三)又依警察機關取締違規砂石車注意事項第7項第4款規定：
      「過磅超重逾百分之10者，應當場據實舉發，如有超載重
      量超過核定總重量百分之20者，應強制卸貨分裝。」衡以
      國內警察機關以科學儀器取締違規行為，常設有一定之寬
      限值，其目的即在避免因儀器之誤差，致誤為錯誤之舉發
      ，上開規定亦係本此目的而設，此不僅為本院審理相同案
      件職務上已知之事實，且亦據證人丙○○於本院調查時到
      庭證述無訛。則本件地磅不僅已經檢定無誤，而異議人超
      重亦已逾核定之總聯結重百分之10以上，是其再辯以地磅
      有誤及僅超重約100公斤云云，已不足採。
四、綜上所述，本件異議人所有之前述半聯結車，於上開時、地
    ，經舉發警員過磅結果確有裝載貨物超過核定總聯結重 3.6
    公噸之情形至為明確，移送機關據此裁罰，於法即無違誤。
    異議意旨指責原裁決不當，核無理由，應予駁回。
五、據上論斷，應依道路交通案件處理辦法第19條，裁定如主文
    。
中    華    民    國    96    年    12    月    11    日
                  交通法庭    法  官  林恒祺
上列正本證明與原本無異。
如對本裁定不服，應於送達後5 日內，向本院提出抗告狀（應抄
附繕本）。
中　　華　　民　　國　　96　　年　　12　　月　　12　　日
                          　　　書記官
